臺灣高等法院民事判決　　　　　　　　　 94年度家再字第4號
再　審原告　乙○○
訴訟代理人　王永春律師
再　審被告　甲○○
訴訟代理人　林庚原律師
上列當事人間請求回復繼承權事件，再審原告對於中華民國94年
3月15日本院93年度家上字第350號確定判決提起再審，經本院於
94年12月20日言詞辯論終結，判決如下：
    主      文
再審之訴駁回。
再審訴訟費用由再審原告負擔。
    事實及理由
一、本件再審原告起訴主張：原判決確定後，再審原告頃發現兩
    造於民國（下同）91年3月10日、同月24日及29日所通電話
    之錄音，足以證明「再審被告故意隱瞞再審原告其於被繼承
    人林矛生前領取銀行存款新台幣（下同）500萬元、林矛死
    後處分其遺留不動產之情形，致再審原告簽署拋棄書及協議
    書」之事實，再審原告既因被詐欺而書立前開拋棄書及協議
    書，於撤銷該意思表示後，自不生拋棄繼承權之效力，爰依
    民事訴訟法第496條第1項第13款之規定，提起再審之訴，先
    位聲明：(一)原確定判決廢棄；(二)再審被告應給付再審原告16
    8萬1,189元及自89年10月12日起至清償日止按年息5％計算
    之利息；(三)再審被告應將坐落於「台北市○○區○○段2小
    段217地號土地權利範圍之四分之一及其上門牌號碼為台北
    市○○區○○路2段122號房屋權利範圍之全部」；坐落於「
    台北市○○區○○段3小段439地號土地權利範圍四分之一及
    其上門牌號碼台北市○○區○○街125巷6之2號房屋權利範
    圍之全部」以再審被告名義登記部分塗銷，並辦理再審原告
    、再審被告及訴外人張淑娟公同共有繼承前揭房地之登記；
    (四)再審原告就第二項聲明願供擔保請准宣告假執行。備位聲
    明：請求判決確認坐落於「台北市○○區○○段2小段217地
    號土地權利範圍之四分之一及其上門牌號碼為台北市○○區
    ○○路2段122號房屋權利範圍之全部」；坐落於「台北市○
    ○區○○段3小段439地號土地權利範圍四分之一及其上門牌
    號碼台北市○○區○○街125巷6之2號房屋權利範圍之全部
    」為再審原告、再審被告及訴外人張淑娟公同共有，再審被
    告應塗銷前揭房地以其個人名義所為之登記。
二、再審被告則以：再審原告於前訴訟程序中即已知悉錄音帶之
    內容，卻未及時提出，依據民事訴訟法第496條第1項但書之
    規定，自不得據此提起再審。況該錄音帶並不能證明再審原
    告有何受到詐欺之情形而無法使其受較有利益之裁判，亦不
    符民事訴訟法第496條第1項第13款規定之要件等語，資為抗
    辯，於本院聲明：駁回再審之訴。
三、按當事人發現未經斟酌之證物或得使用該證物者，但以如經
    斟酌可受較有利之裁判者為限，得提起再審之訴，固為民事
    訴訟法第496條第1項第13款所明定，惟本款所謂發現未經斟
    酌之證物或得使用該證物者，係指在前訴訟程序不知有該證
    物，現始知之，或雖知有此而不能使用，現始得使用者而言
    ，最高法院32年上字第1247號著有判例可參。
四、本件再審原告於前訴訟程序主張：伊與張淑娟及再審被告同
    為林矛之共同繼承人，再審被告隱匿於林矛往生（89年10月
    11日）前將其存款504萬餘元擅自領取一空，且亡故後擅自
    將不動產移轉登記予再審被告之事實，致伊陷於錯誤於90年
    7月6日簽立協議書及拋棄書，乃於91年3月2日發函撤銷因被
    詐欺而簽署之協議書及拋棄書，並於93年3月1日起訴請求判
    決如前聲明所示。本院原確定判決則以再審原告於簽署前揭
    協議書及拋棄書之前之90年5月1日已調閱不動產登記謄本，
    同年6月間亦向台北市國稅局申請被繼承人申報所得稅之財
    產明細表，已如前揭財產異動之事實，且再審原告所寄發之
    存證信函亦不能證明再審被告有何施用詐術之行為，而為再
    審原告敗訴之判決，茲再審原告提出91年3月10日、同年月
    24日、同年月29日其與再審被告電話之通話錄音帶3捲，可
    以佐證再審被告隱匿其領取財產等事實，足證伊係被詐欺而
    書立前開協議書及拋棄書等情，雖據提出錄音帶3捲為論據
    ，唯該錄音帶既係再審原告自行錄製，且其錄製時間係在91
    年3月間，即在前訴訟程序前已存在且為再審原告所知悉之
    證物，再審原告自陳：錄音帶雖於前訴訟程序中已存在，惟
    因其自信提出之存證信函已足夠，故未再提出，錄音帶係在
    家裡找到的等語（見本院卷第66頁），足見該錄音帶並無得
    使用而因客觀上不能使用現始得使用之情形，揆諸首揭判例
    ，已有未合，且該錄音帶係再審原告於90年7月6日簽立協議
    書及拋棄書之後所錄製，而再審原告於91年3月2日致再審被
    告之存證信中已敘明係受欺矇下所簽署，則關於詐術之具體
    行為依理自難謂為不知，然縱依再審原告自行依錄音帶所譯
    譯文觀之（按再審被告就其譯文仍有爭執），再審被告於通
    話中並未自認有詐欺情事（見本院卷第11頁至第17頁），且
    以嗣後雙方之通話內容，何能憑以認為係受該通話之影響而
    陷於錯誤呢？亦難認為可受有較有利益之裁判。
五、綜上所述，本件再審原告依民事訴訟法第496條第1項第13款
    規定提起再審之訴，於法尚有未合，應予駁回。
六、據上論結，本件再審之訴為無理由，依民事訴訟法第505條
    、第449條第1項、第78條，判決如主文。
中　　華　　民　　國　　94　　年　　12　　月　　29　　日
              民事第12庭審判長法  官  鄭雅萍
                              法  官  蘇芹英
                              法  官  吳謀焰
正本係照原本作成。
如不服本判決，應於收受送達後20日內向本院提出上訴書狀，其
未表明上訴理由者，應於提出上訴後20日內向本院補提理由書狀
（均須按他造當事人之人數附繕本）上訴時應提出委任律師或具
有律師資格之人之委任狀；委任有律師資格者，另應附具律師資
格證書及釋明委任人與受任人有民事訴訟法第466條之一第一項
但書或第二項（詳附註）所定關係之釋明文書影本。
中　　華　　民　　國　　95　　年　　1 　　月　　3 　　日
　　　　　　　　　　　　　　　書記官  黃瑞芬
附註：
民事訴訟法第四百六十六條之一（第一項、第二項）：
對於第二審判決上訴，上訴人應委任律師為訴訟代理人。但上訴
人或其他法定代理人具有律師資格者，不在此限。
上訴人之配偶、三親等內之血親、二親等內之姻親，或上訴人為
法人、中央或地方機關時，其所屬專任人員具有律師資格並經法
院認為適當者，亦得為第三審訴訟代理人。
